【裁判字號】    98,交聲,3
【裁判日期】    980109
【裁判案由】    違反道路交通管理處罰條例聲明異議
【裁判全文】
臺灣苗栗地方法院交通事件裁定           98年度交聲字第3號
原處分機關   交通部公路總局新竹區監理所苗栗監理站
異  議  人
即受處分人   甲○○
上列異議人因違反道路交通管理處罰條例案件，對於交通部公路
總局新竹區監理所苗栗監理站97年12月29日所為之竹監苗字第裁
54-F00000000號處分（原舉發案號：苗縣警交字第F00000000 號
），聲明異議，本院裁定如下：
    主  文
異議駁回。
    理  由
一、按汽車駕駛人轉彎時不依標誌、標線、號誌指示者，處新臺
    幣（下同）600 元以上1,800 元以下罰鍰，並計違規點數1
    點，道路交通管理處罰條例第48條第1 項第2 款及第63條第
    1 項第1 款定有明文。而道路交通管理處罰條例所稱之汽車
    ，依該條例第3 條第8 款規定，係包括機器腳踏車在內。次
    按機慢車兩段左轉標誌，用以告示左轉機器腳踏車或慢車駕
    駛人應遵照號誌指示，在號誌顯示允許直行時先行駛至右前
    方路口之左轉待轉區等待左轉，俟該方向號誌顯示允許直行
    後，再行續駛，以兩段方式完成左轉，本標誌設於實施機慢
    車兩段左轉路口附近顯明之處，並配合機慢車左轉待轉區待
    轉標線；機慢車左轉待轉區線，用以指示機器腳踏車或慢車
    駕駛人分段行駛，視需要設置於號誌管制之交岔路口，道路
    交通標誌標線號誌設置規則第65條、第191 條亦分別定有明
    文。而機器腳踏車行駛至交岔路口，其轉彎應依標誌或標線
    之規定行駛，道路交通安全規則第99條第2 項前段規定甚明
    。
二、原處分意旨略以：異議人即受處分人甲○○於民國97年12月
    5 日14時45分許騎乘車牌號碼9FV-176 號重型機車，行經苗
    栗縣苗栗市○○路、民族路口處，為苗栗縣警察局苗栗分局
    警備隊警員舉發「機車未依二段式左轉」違規；嗣異議人於
    舉發單所裁應到案時間內到案表示不服舉發，經原處分機關
    函請舉發單位調查結果，仍認異議人有上開違規行為，乃依
    道路交通管理處罰條例第48條第1 項第2 款、第63條第1 項
    第1 款暨違反道路交通管理事件統一裁罰基準及處理細則第
    41條第4 項規定，於97年12月29日裁處異議人罰鍰新臺幣60
    0 元，並記違規點數1 點，原處分並無不法等語。
三、異議意旨略以：異議人於97年12月5 日經過該路口剛好紅燈
    ，瞬間轉綠燈，前面兩、三人迅速左轉，後面汽車猛按喇叭
    ，異議人隨即跟著左轉到對面，卻遭遭察攔阻開單，返家一
    看才知該路口剛好紅燈；該處非鬧區，按常理紅綠燈三個，
    綠燈亮，前行、左、右皆宜，更未發現兩段式左轉告示牌，
    為此向法院提出聲明異議，請求撤銷原處分等語。
四、經查：
（一）異議人對於在上揭時、地，騎乘車號9FV-176 號重型機車
      為警攔停之事實，並不否認，且有原舉發單位即苗栗縣警
      察局苗栗分局警備隊舉發違反道路交通管理事件通知單1
      份在卷足憑。
（二）異議人雖以前詞置辯，然為維繫道路行車秩序，保障機慢
      車駕駛人不致因與非機慢車之其他車輛搶道造成人身安全
      傷害，目前道路上設有「機慢車兩段左轉」標誌之路段，
      日趨普遍，機慢車駕駛人於行經路口時本應注意該路段是
      否設有兩段式左轉標誌牌，並遵循該標誌牌之指示行駛。
      又為提供車輛駕駛人及行人有關道路路況之警告、禁制、
      指示等資訊，以便利行旅及促進交通安全，道路交通管理
      處罰條例第4 條第2 項授權行政機關，對於標誌之標示方
      式、設置基準及設置地點等事項制定規則，以執行道路交
      通管理、維護交通秩序、確保交通安全等工作。是行政機
      關依據道路之地形情況、車行流量等因素考量所依法設置
      之道路標誌，除有重大明顯瑕疵或其他違法情形外，一般
      用路人即均有應予遵守之義務。觀諸卷附之現場照片，該
      處之「機慢車兩段左轉」標誌業已設置於上開路口附近顯
      明之處，且由異議人行駛之民族路往國華路之交岔路口方
      向觀之，機車駕駛人應可清楚辨識該處設有該標誌，並無
      遮蔽視線之情形。異議人既為領有駕駛執照之駕駛人，自
      當知悉轉彎時應依標誌指示行駛並遵守道路交通安全規則
      之規定，不得推諉該處非鬧區即逕自認定綠燈亮則前行左
      右皆宜，否則必將紊亂行車秩序且影響其他用路人之權益
      。異議人雖辯稱前面有兩、三人左轉伊才跟著左轉云云，
      惟基於不法者不得主張平等權之原則，其他車輛是否未依
      標誌、標線、號誌指示行駛，並無法作為異議人得為違規
      行為之正當理由，是異議人上開所辯，洵非可採。
（三）又交通警員掣單舉發違反道路交通管理處罰條例所列之違
      規事實，本質上為行政處分，係公務員基於職務上權力，
      依法就特定之具體事件所為具公法上效果之單方行政行為
      ，基於公務員為公法上行為具有公信力之原則，該行政處
      分當可被推定為有效。且本件查無任何證據足資證明執勤
      員警有何捏造事實違法取締之不法情事，而異議人亦未就
      執勤員警之舉發如何有誤，提出相關證據以供本院調查，
      則執勤員警本其維護交通秩序、安全職責所為之舉發，自
      應受到合法、正確之推定，異議人所為之指摘，經核並無
      依據。據此，異議人有於上述時、地騎乘機車未依兩段式
      左轉之行為，且經合法舉發一事應堪認定。
五、綜上所述，本件異議人既有前揭汽車駕駛人轉彎不依標誌、
    標線、號誌指示於之違規行為，原處分機關依道路交通管理
    處罰條例第48條第1 項第2 款、第63條第1 項第1 款之規定
    及違反道路交通管理事件統一裁罰基準表，裁處異議人罰鍰
    600 元，並記違規點數1 點，核無違法或不當之情事，聲明
    異議意旨仍執前詞，任意指摘原處分，並無理由，應予駁回
    。
六、據上論斷，應依道路交通管理處罰條例第87條第2 項，道路
    交通案件處理辦法第19條，裁定如主文。
中    華    民    國    98    年    1     月    9     日
                  交通法庭  法  官  林卉聆
以上正本證明與原本無異。
如不服本裁定應於送達後5 日內向本院提出抗告狀。
                            書記官  楊慧萍
中    華    民    國    98    年    1     月    9     日


司法院資訊處製作；財團法人民間司法改革基金會備份。
